【裁判字號】    95,自緝,1
【裁判日期】    950412
【裁判案由】    侵占
【裁判全文】
臺灣嘉義地方法院刑事判決               95年度自緝字第1號
自  訴  人  乙○○
被      告  甲○○
上列被告因侵占案件，經自訴人提起自訴，及臺灣嘉義地方法院
檢察署檢察官移送併案審理（85年度偵字第3248號），本院合議
庭裁定由受命法官獨任行簡式審判程序，判決如下：
    主  文
甲○○意圖為自己不法之所有，而侵占自己持有他人之物，累犯
，處有期徒刑肆月，如易科罰金，以參佰元折算壹日。緩刑貳年
。
    事  實
一、甲○○於民國82年間，因竊盜案件，經本院判處有期徒刑7
    月，並經臺灣高等法院臺南分院駁回上訴確定，而於83年9
    月18日縮短刑期執行完畢。猶不知悔改，於84年12月24日20
    時10分許，至乙○○所經營位於嘉義市○○路546號1樓之「
    一流機車店」，承租車牌號碼FNY-943號重型機車1部，簽立
    機車租賃契約書，約定租賃時間為該日20時10分起至22時30
    分止，並於交還機車時同時給付租金新臺幣140元，詎甲○
    ○於取得該車後，竟意圖為自己不法之所有，基於侵占之犯
    意，將其持有之上開車輛易為所有，予以侵占入己，未於該
    日返還該車，且經乙○○屢次催討均未返還。
二、案經乙○○提起自訴，及臺灣嘉義地方法院檢察署檢察官移
    送併案審理，經本院合議庭裁定由受命法官獨任行簡式審判
    程序。
    理  由
一、按刑事訴訟法第323條第2項原規定：「於偵查終結前檢察官
    知有自訴者，應即停止偵查，將案件移送法院……。」於89
    年2月9日修正公布，於同年2月11日生效，修正為第323條第
    1項：「（非告訴乃論之罪）同一案件經檢察官依第228條規
    定開始偵查者，不得再行自訴……。」惟起訴（自訴）是否
    合乎程式，應以案件繫屬於法院之時認定之，自訴人提起自
    訴時，因合乎法律規定，檢察官依當時同條第2項之規定「
    應即停止偵查，將案件移送法院」，是刑事訴訟法嗣雖修正
    通過，仍不宜使偵查程序再行復活，影響程序之安定性，該
    修正之效力，亦應嗣後影響終結之方式而已（臺灣高等法院
    暨所屬法院89年法律座談會研討結果參照）。查本件自訴人
    乙○○係於85年6月4日，向臺灣嘉義地方法院檢察署檢察官
    提出告訴後，再於同年6月17日以被告甲○○之同一事實向
    本院提起自訴，檢察官知有自訴後即停止偵查，而於同年7
    月1日將案件移送本院，是本件自訴人於偵查中改提本件自
    訴時，既屬合法，本院自應依法審判。另按自訴人提起自訴
    後，刑事訴訟法於92年2月6日修正，並於同年9月1日生效，
    第319條第2項規定：「前項自訴之提起，應委任律師行之。
    」惟自訴是否合法，係以提起時之法律規定為準，其提起時
    為法所准許者，既屬合法之自訴，自不因嗣後法律修正對自
    訴權有所限制而受影響，故92年9月1日前提起自訴，其後於
    該審審理時無須委任律師為代理人（最高法院94年度第6、7
    次刑事庭會議決議參照），是本件自訴案件自無須委任律師
    為代理人，合先敘明。
二、訊據被告對於上揭犯罪事實，於本院準備程序及審理時均坦
    承不諱，並經自訴人於本院審理時指訴屬實，另有機車租賃
    契約書、存證信函、臺灣省嘉義市政府營利事業登記證各1
    份附卷可憑，足認被告之自白與事實相符，本件事證明確，
    被告侵占之犯行堪予認定。
三、核被告所為，係犯刑法第335條第1項侵占罪。又檢察官移送
    併案審理部分，與上揭自訴之犯罪事實為同一事實，本在自
    訴範圍，本院自得併予審理。爰審酌被告之品行、智識程度
    、行為之手段、所侵占財物之價值、自訴人所生之損害，及
    犯罪後坦承犯行之犯後態度，並與自訴人達成和解，求取諒
    解等一切情狀，量處如主文所示之刑。又按被告行為後，刑
    法第41條業經總統於90年1月10日公布施行，同年1月12日生
    效，將修正前原規定「犯最重本刑為3年以下有期徒刑以下
    之刑之罪，而受6月以下有期徒刑或拘役之宣告，因身體、
    教育、職業、家庭之關係或其他正當事由，執行顯有困難者
    ，得以1元以上3元以下折算1日，易科罰金。」公布修正為
    「犯最重本刑為5年以下有期徒刑以下之刑之罪，而受6個月
    以下有期徒刑或拘役之宣告，因身體、教育、職業、家庭之
    關係或其他正當事由，執行顯有困難者，得以1元以上3元以
    下折算1日，易科罰金。」比較修正前、後條文規定之結果
    ，以修正後之規定有利於被告，自應依刑法第2條第1項前段
    之規定，適用裁判時之法律即修正後之刑法第41條第1項前
    段之規定，併諭知易科罰金之折算標準。另查被告於82年間
    ，因竊盜案件，經本院判處有期徒刑7月，並經臺灣高等法
    院臺南分院駁回上訴確定，而於83年9月18日縮短刑期執行
    完畢，此有臺灣高等法院被告全國前案紀錄表1份在卷可考
    ，其於受有期徒刑之執行完畢後，5年以內再犯本件有期徒
    刑以上之罪，為累犯，應依刑法第47條規定加重其刑。而被
    告於受上開受有期徒刑以上刑之宣告，執行完畢後，5年以
    內未曾受有期徒刑以上刑之宣告，亦有臺灣高等法院被告全
    國前案紀錄表1份附卷可參，茲因思慮欠週而罹刑章，經此
    次刑之宣告，應知警惕而無再犯之虞，具有積極改善之客觀
    徵兆，本院認其所受宣告之刑，以暫不執行為適當，爰併諭
    知緩刑2年，以啟自新。
據上論斷，應依刑事訴訟法第343條、第273條之1第1項、第299
條第1項前段，刑法第2條第1項前段、第335條第1項、第47條、
、修正後第41條第1項前段、第74條第2款，罰金罰鍰提高標準條
例第1條前段、第2條，判決如主文。
中    華    民    國    95    年    4     月    12    日
                    刑事第三庭  法  官  卓春慧
上列正本證明與原本無異。
如不服本判決，應於判決送達後10日內向本院提出上訴狀（應附
繕本）。告訴人或被害人如對於本判決不服者，應具備理由請求
檢察官上訴，其上訴期間之計算係以檢察官收受判決正本之日期
為準。
中    華    民    國    95    年    4     月    14    日
                                書記官  江芳耀
附錄本案論罪科刑法條全文：
刑法第335條第1項：
意圖為自己或第三人不法之所有，而侵占自己持有他人之物者，
處5年以下有期徒刑、拘役或科或併科1千元以下罰金。
前項之未遂犯罰之。


司法院資訊處製作；財團法人民間司法改革基金會備份。
